臺灣高等法院臺中分院刑事判決　　　　　　　　　九十三年度上易字第一五五八號
　　上　訴　人
　　即　被　告　甲○○
右上訴人，因被告違反家庭暴力防治法案件，不服臺灣臺中地方法院九十三年度易字
第二一三七號，中華民國九十三年十一月九日第一審判決（聲請簡易判決處刑案號：
臺灣臺中地方法院檢察署九十三年偵字第一四七一八號）提起上訴，本院判決如左：
    主      文
原判決撤銷。
甲○○違反法院依家庭暴力防治法第十五條所為禁止實施家庭暴力行為之裁定，處拘
役伍拾日，如易科罰金以參佰元折算壹日。
    事      實
一、甲○○與黃薏珈曾為同居之事實上夫妻，二人間具有家庭暴力防治法第三條第二
    款所定之家庭成員關係，甲○○曾對黃薏珈實施身體及精神上不法侵害之行為，
    黃薏珈因而向臺灣臺中地方法院聲請核發暫時保護令，經該院依據家庭暴力防治
    法第十五條之規定，於民國（下同）九十二年七月三十一日，以九十二年度暫家
    護字第四三二號裁定核發民事暫時保護令，令甲○○不得對黃薏珈及其子乙○○
    實施身體或精神上不法侵害之行為。詎甲○○明知法院已核發上述之保護令，竟
    仍基於違反保護令之犯意，於九十二年十一月十八日上午十一時許，即該院九十
    二年度家護字第一０四九號審核通常保護令事件開庭審理後，在該院第二辦公大
    樓一、二樓樓梯間，因不滿乙○○持錄音機欲記錄其言語，乃徒手毆打乙○○之
    腹部，致乙○○受有上腹部紅色瘀傷、左手背紅色傷痕等傷害（傷害部分，業據
    乙○○撤回告訴），而對乙○○實施身體上不法侵害行為，違反法院所為禁止實
    施家庭暴力行為之上開裁定。
二、案經乙○○訴請臺灣臺中地方法院檢察署檢察官偵查起訴。
    理      由
一、訊據上訴人即被告（下稱被告）甲○○，固坦承有於上開時地，出手毆打告訴人
    乙○○之情事，惟矢口否認有違反保護令罪犯行，並先後辯稱：其不知原審核發
    之暫時保護令裁定內容，有包括不得對告訴人乙○○實施身體上不法侵害之行為
    ，且因乙○○自後方壓住其頭部，其基於自衛而出手反抗，並非主動攻擊乙○○
    云云。惟查：
(一)右揭犯罪事實，業據證人即告訴人乙○○於原審時證述綦詳，核與當時在場證人
    黃薏珈及林明松證述情節大致相符（參見原審卷三五至三七、三八至四十頁），
    並有原審九十二年度暫家護字第四三二號民事暫時保護令、行政院衛生署臺中醫
    院九十二年十一月十八日驗傷診斷書等影本各一份在卷（參見九十三年度發查字
    第一七號卷九至十一頁、十三頁）可稽，足見被告辯稱其不知該裁定內容包括告
    訴人云云，核係卸責之詞，不足採信。又依上開診斷書日期係九十二年十一月十
    八日，與上開被害日期相符以觀，被告辯稱告訴人頂多瘀青云云，亦難採取。
(二)被告雖以前詞置辯，惟被告於警詢時先供稱：係乙○○與林明松先出手毆打其，
    其才出手打乙○○腹部，雙方係互毆云云（參見七三七０號偵查卷九頁背面），
    於檢察官偵訊中卻改稱：其當時基於氣憤而搶走黃薏珈於開庭時所提出之錄音帶
    ，乙○○欲搶回，用手壓住其頭部云云（參見一四七一八號偵查卷十六頁），嗣
    於原審訊問時復稱：當日開庭時，其已手執錄音帶，並未搶黃薏珈之錄音帶，係
    開庭後乙○○要取走該錄音帶，用手壓住其頭部等語（參見原審卷三七頁），依
    被告所述前後不一，是其上開所辯，難以遽採。再者，若前開錄音帶係證人黃薏
珈於開庭前自行交予被告，衡情證人乙○○嗣後應無再強行取回必要，被告所辯
    ：係證人乙○○先壓住其頭部，其係自衛才反擊云云，顯係避重就輕之詞，不足
    採信。
(三)證人唐秀賢雖於原審時證稱：當時被告與伊分別走在乙○○等人之前、後方，伊
    見到乙○○按住被告頭部，被告始舉起右手向後揮擊云云（參見原審卷四一頁）
    ，但查，證人唐秀賢既證述伊所處位置係在乙○○等人後方，則伊是否確實目睹
    被告遭乙○○按住頭部及被告反擊之過程，已非無疑，且證人唐秀賢與被告係夫
    妻關係，基於多年情誼，難免對被告有所迴護，參以證人黃薏珈前曾就被告家庭
    暴力行為撤回傷害部分之告訴，有原審九十三年度易字第六０二號判決一份在卷
    （參見原審卷十四至十六頁）足憑，證人乙○○亦已就本件被告之傷害行為撤回
    告訴（詳如後述），足見該二人均僅圖息事寧人，自無蓄意設詞誣陷被告之理，
    故應以證人乙○○、黃薏珈等人之證述為可採，則被告於本院再請求傳喚證人唐
    秀賢，核非必要。綜上所述，本案事證明確，被告上開所辯云云，顯係卸責之詞
    ，不足採信，是被告上開犯行，洵堪認定，應依法論科。
二、核被告所為，係犯家庭暴力防治法第五十條第一款之違反保護令罪。原審經審理
    之結果，認被告罪證明確，予以論科，固非無見，但查，犯罪科刑應審酌被告犯
    罪之一切情狀，為刑法第五十七條所明定，本件被害人所受傷害非重，並於一審
    辯論終結前撤回告訴在案，被告素行亦尚良好，則原審逕處有期徒刑三月，自有
    失入之違誤。被告提起上訴，否認上開犯行，核非可取，惟指摘原判決量刑過重
    ，非無理由，原判決亦有上開可議，即屬無可維持，應由本院撤銷改判。爰審酌
    被告對於法院核發之暫時保護令，不知尊重法律規範，因一時氣憤即出手傷人，
    視法律及公權力於無物，事後仍飾詞諉過，未見具體悔悟之情，惟犯罪尚未致被
    害人受有嚴重之傷害，其所生之損害尚非鉅大等一切情狀，量處如主文第二項所
    示之刑，並諭知易科罰金之折算標準，以示懲儆。
三、公訴意旨另以：被告於前揭時地，毆打乙○○成傷，因認被告涉有刑法第二百七
    十七條第一項之傷害罪嫌。茲按，告訴乃論之罪，其告訴經撤回者，應諭知不受
    理之判決，刑事訴訟法第三百零三條第三款定有明文。本件被告經檢察官以犯有
    刑法第二百七十七條第一項傷害罪嫌提起公訴，按諸同法第二百八十七條前段規
    定，係屬告訴乃論之罪，茲因告訴人乙○○於本件言詞辯論終結前即九十三年十
    月二十六日具狀撤回告訴，有撤回告訴書一份在卷（參見原審卷五一頁）為憑，
    揆諸前揭規定，原應為不受理判決之諭知，惟公訴意旨認此與前開論罪科刑部分
    ，有想像競合犯之裁判上一罪關係，爰不另為不受理之諭知，併此敘明。
據上論斷，應依刑事訴訟法第三百六十九條第一項前段、第三百六十四條、第二百九
十九條第一項前段，家庭暴力防治法第五十條第一款，刑法第十一條前段、第四十一
條第一項前段，罰金罰鍰提高標準條例第二條，判決如主文。
本案經檢察官丙○○到庭執行職務
中      華      民      國      九十四  年      一      月      二十五  日
                                臺灣高等法院臺中分院刑事第一庭
                                      審判長法  官  陳  紀  綱
                                            法  官  陳  登  源
                                            法  官  蔡  聰  明
右正本證明與原本無異。
不得上訴。
                                            書記官  郭  振  祥
中      華      民      國      九十四  年      一      月      二十六  日
家庭暴力防治法第五十條：
違反法院依第十三條、第十五條所為之下列裁定者，為本法所稱之違反保護令罪，處
三年以下有期徒刑、拘役或科或併科新台幣十萬元以下罰金︰
一、禁止實施家庭暴力行為。
二、禁止直接或間接騷擾、接觸、通話或其他連絡行為。
三、命遷出住居所。
四、遠離住居所、工作場所、學校或其他特定場所。
五、命完成加害人處遇計畫：戒癮治療、精神治療、心理輔導或其他治療、輔導。
                                                                        Ａ
